【裁判字號】    99,易,98
【裁判日期】    990206
【裁判案由】    竊盜
【裁判全文】
臺灣高雄地方法院刑事判決                99年度易字第98號
公  訴  人  臺灣高雄地方法院檢察署檢察官
被      告  乙○○
            甲○○
上列被告等因竊盜案件，經檢察官提起公訴（98年度偵字第2772
9號），本院判決如下：
    主  文
乙○○共同犯竊盜罪，累犯，處拘役伍拾日，如易科罰金，以新
臺幣壹仟元折算壹日。
甲○○共同犯竊盜罪，處有期徒刑參月，如易科罰金，以新臺幣
壹仟元折算壹日。
    事  實
一、乙○○前先後於民國85及91年間，因懲治盜匪條例等案件，
    經本院以85年度訴字第742 號及91年度簡上字第46號各判處
    有期徒刑6 月、1 年4 月、7 年2 月及6 月，，於85年6 月
    24日入監執行，89年3 月24日假釋出監，假釋期間併付保護
    管束，嗣經撤銷假釋，而於92年4 月17日入監執行殘刑，其
    中所犯竊盜及搶奪部分，復經減刑後，與前開所犯懲治盜匪
    條例部分合併定應執行有期徒刑8 年，於96年8 月31日縮刑
    期滿執行完畢。猶不知悔改，5 年內復與甲○○共同基於意
    圖為自己不法所有之犯意聯絡，於98年9 月14日下午1 時10
    分許，一同前往高雄縣鳳山市○○路149 號七熹股份有限公
    司鳳山分公司（下簡稱七熹公司鳳山分公司）設立之「A ＋
    1 百貨公司」1 樓，由甲○○徒手竊取置於香水專櫃區之BO
    SS牌香水3 瓶，價值新臺幣（下同）共計4,470 元，為免經
    過防盜門時發出警報聲響，乃在該百貨公司3 樓毛巾商品架
    旁，欲拆開香水外包裝予以丟棄，惟見該百貨公司安全組長
    許豐農在旁，一時心虛，遂持上開香水走到3 樓手扶梯前，
    將該香水交予乙○○，要求乙○○將香水藏於衣物後帶離該
    公司，其則在外等候等語後，逕自離開該百貨公司，乙○○
    遂依上開指示將香水藏放在褲腰帶，再以上衣遮掩後，未經
    結帳即欲走出該百貨公司1 樓大門，旋於通過防盜門時觸動
    警鈴作響，當場為許豐農攔下，乙○○始取出藏放褲腰帶之
    香水3 瓶，並在該百貨公司外之機車停放區發現等候之甲○
    ○後報警查獲。
二、案經七熹公司鳳山分公司訴由高雄縣政府警察局鳳山分局報
    告臺灣高雄地方法院檢察署檢察官偵查起訴。
    理  由
一、證據能力部分：
    按被告以外之人於審判外之言詞或書面陳述，除法律有規定
    者外，不得作為證據，惟經當事人於審判程序同意作為證據
    ，法院審酌該言詞陳述或書面陳述作成時之情況，認為適當
    者，亦得為證據；當事人於法院調查證據時，知有刑事訴訟
    法第159條第1項不得為證據之情形，而未於言詞辯論終結前
    聲明異議者，視為有前項之同意，同法第159 條第1 項及第
    159 條之5 分別定有明文。經查，本判決所引用據以認定犯
    罪事實存否之被告以外之人於審判外之言詞或書面陳述，經
    本院於準備程序中詢問當事人使其就證據能力之有無表示意
    見，均明示同意具有證據能力（見本院審易卷第37、52頁）
    ；嗣於審判期日，本院復依各該證據不同之性質，分以提示
    或告以要旨等法定調查方法逐一調查，並使當事人表示意見
    （本院易卷第38頁至40頁），且亦查無法定證據取得禁止或
    證據使用禁止之情形，故認所引用各項證據資料，應有證據
    能力，均得作為證據。
二、實體部分：
    訊據被告乙○○於本院審理中坦承前揭共同竊盜之犯行，被
    告甲○○則於本院審理中坦承其在「A ＋1 百貨公司」1 樓
    拿取3 瓶香水交予被告乙○○等情，惟矢口否認有何共同竊
    盜之犯行，並辯稱：伊選購3 瓶香水後，因想到外面抽煙及
    修理眼鏡，就請乙○○幫忙拿著，並告訴乙○○尚未結帳，
    想等乙○○選購完畢再一起結帳；伊未叫乙○○將香水藏在
    衣服，亦未叫乙○○將香水帶出去云云。經查：
    (一)被告甲○○於前揭時、地，在「A ＋1 百貨公司」1 樓拿
      取BOSS牌香水3 瓶後，前往3 樓毛巾貨架欲拆卸外包裝時
      ，見該公司安全組組長許豐農在旁，遂將該香水交予被告
      乙○○，要求被告乙○○藏在衣物內帶離該百貨公司，被
      告乙○○隨即依其指示將該3 瓶香水藏放於褲腰間後，未
      經結帳即逕自通過該百貨公司 1樓大門之事實，業據證人
      即共同被告乙○○於警詢時證稱：「我於98年9月14日 13
      時許與綽號阿國進入鳳山市○○路149號 A＋1，我就在裡
      面閒逛，綽號阿國就拿 3罐香水交給我，並指示我藏入衣
      服內，然後綽號阿國就離開……，我就在鳳山A ＋1 內繼
      續閒逛，結果等不到綽號阿國的男子，我就直接走出鳳山
      A ＋1 的大門口」、「（問：經警方提示綽號阿國真實姓
      名為甲○○，是否為將3 罐香水交付給你並指示將物品藏
      至衣服，是否屬實？）屬實」（見警卷第8 、9 頁）及本
      院審理中證稱：「他（即被告甲○○）將香水交給我，叫
      我藏在褲頭，我跟他說不要，他說沒關係……他將東西交
      給我後他就出去了」、「你（即被告甲○○）說你先出去
      一下，叫我等一下衝出去」、「（問：甲○○將3 瓶香水
      交給你時，包裝有沒有拆開？）沒有。他將香水交給我時
      ，叫我想辦法將包裝拆開，將包裝丟在看不到的地方」等
      情節甚詳（見本院易卷第31、32、36頁），核與證人許豐
      農於警詢時證述：「14日13時10分許在一樓香水區由營業
      員發現甲○○拿取3 瓶香水到三樓之毛巾區準備拆除3 瓶
      香水之外包裝，但因甲○○看我在旁邊，就停止拆除動作
      ，隨後走向三樓手扶梯口後，將3 瓶香水交給乙○○後，
      甲○○即往一樓方向出口處走，而乙○○即把3 瓶香水藏
      於褲子腰帶內，我等乙○○於14日13時28分時走出 A ＋1
      門口後，即上前攔阻他」、「有經過結帳區，但沒有結帳
      ，乙○○已經步出我們公司大門口，準備離去時，我本人
      即上前詢問乙○○」（見警卷第3 至5 頁）及偵查中證述
      「因為店裡於98年8 月5 日曾失竊香水，我們翻拍可疑男
      子的照片，9 月14日當天下午1 時許，1 樓營業員打電話
      告訴我發現疑似偷香水的男子出現，我當時在7 樓監控室
      ，我從監視器發現該名男子走道3 樓，我搭電梯到3 樓，
      看見甲○○在3 樓毛巾貨架邊疑似拆東西，我不知道他拆
      何物，我在旁邊的走道等他，他看到我後就走出來，我假
      裝整理東西，後來躲在陳列架後面，我看到他與在3 樓手
      扶梯處的另外一名男子乙○○接觸，甲○○將手上的東西
      交給乙○○，當時我隱約看到是用盒子裝的物品，我不知
      道是何物。之後甲○○下樓，我跟在乙○○的附近，他沒
      有發現我，乙○○邊走邊將盒裝物品塞入前面的褲腰帶，
      再以衣服蓋住，看得出來腹部鼓鼓的。然後我先走到1 樓
      門口等他，當時沒有看到甲○○，乙○○下樓走出去大門
      口，防盜門發出警報，我將他攔下，他有些錯愕，我叫他
      將褲襠的東西拿出來，我忘了他說什麼，他有將東西拿出
      來交給我，我才知道是3 瓶香水。我其他同事在找甲○○
      找不到，我與另一名同事出去找，發現甲○○站在大門口
      機車停放處，他在該處等候」（見偵卷第18頁）等發現過
      程大致相符，並有案發當日監視錄影畫面翻拍照片34張、
      高雄縣政府警察局扣押筆錄暨扣押物品目錄表1 份、香水
      照片1 張及贓物認領保管單1 紙在卷可佐，足見被告甲○
      ○將上開香水交予被告乙○○，被告乙○○即依被告甲○
      ○之指示藏妥香水後，未經結帳擅自攜帶離開甚明。
    (二)被告甲○○雖於本院審理中辯稱伊選購3 瓶香水後，因想
      到外面抽煙及修理眼鏡，就請乙○○幫忙拿著，並曾告訴
      乙○○尚未結帳；伊未叫乙○○將香水藏在衣服，亦未叫
      乙○○將香水帶出去云云。然被告甲○○將該3 瓶香水交
      予乙○○時，係要求乙○○將香水藏妥於衣服內，並將該
      香水帶出百貨公司一事，有證人即共同被告乙○○前揭於
      警詢及本院審理中所為證述內容在卷可憑（見警卷第8 、
      9 頁及本院易卷第31、32、36頁），衡以證人乙○○雖於
      警詢及偵查中否認竊盜犯行，惟其後於本院審理時業已坦
      承不諱，並供認其於警詢及本院審理時所言屬實（見本院
      易卷第35、40、41頁），顯見悛悔之意，當無虛偽陳述而
      諉過於被告甲○○之必要，其上開證述內容自值可採。反
      觀被告甲○○於警詢時，原供稱係自己一人進入「A ＋ 1
      百貨公司」購物，並否認將香水交給乙○○等語（見警卷
      第14頁），惟於偵查中改稱係其先進入該百貨公司，乙○
      ○後來再進入，因其趕著修理眼鏡，故將香水交給乙○○
      等語（見偵卷第5 、6 頁），終至本院審理中則稱因想到
      外面抽煙及修理眼鏡，請乙○○幫忙拿著香水等語（見本
      院審易卷第36頁），關於其是否與乙○○一同進入百貨公
      司、有無將香水交給乙○○及交付原因為何等節，前後供
      述不一，究以何者可採已值商榷。又倘被告甲○○確有到
      外面抽煙及修理眼鏡之需要，以該香水專櫃區及結帳櫃臺
      之位置均在該百貨公司1 樓觀之，為避免瓜田李下，依理
      應將香水放回1 樓香水專櫃區後，再由1 樓大門離開，待
      上開事項處理完畢後，再回到同一樓層之香水專櫃拿取香
      水，持往櫃臺結帳，最為便利可行，亦不至於引人懷疑，
      實無先在3 樓手扶梯口處即將香水交予被告乙○○保管，
      再於事情辦完後返回3 樓尋找被告乙○○取回香水後再行
      結帳之理，豈不迂迴？其上開所辯亦與常理有違。再者，
      被告甲○○雖辯稱其已告訴乙○○該香水尚未結帳，欲等
      乙○○選購完後再一起結帳云云，然一般人均知商品在商
      場範圍內，本屬尚未付款結帳之狀態，必於選購結束打算
      離去時方一併前往櫃臺結帳，是被告甲○○強調其已告訴
      乙○○該香水尚未結帳乙節，毋寧多此一舉，益顯其刻意
      迴避自己罪責之心態，足見被告甲○○上開所辯應係事後
      卸責之詞，難以採信。
    (三)本件被告甲○○於1 樓香水專櫃區拿取該3 瓶香水後，前
      往3 樓毛巾貨架旁，欲將香水之外包裝拆卸，業有證人許
      豐農前揭於警詢及偵查中之證言在卷可憑（見警卷第3至5
      頁、見偵卷第18頁），此舉意在避免攜帶該香水通過防盜
      門時，觸動警鈴作響而為店員查知，其主觀上顯有意圖為
      自己不法之所有而著手於竊取香水行為堪以認定；復衡以
      被告甲○○及乙○○均係成年人，具有相當之社會經驗，
      斷無不知將香水藏匿在個人衣物內，而未經結帳擅自離開
      之舉，與竊盜行為無異，被告甲○○猶指示被告乙○○為
      之，而被告乙○○亦按照被告甲○○上開指示將香水藏匿
      在自己之褲腰帶，再以上衣遮掩後攜出該百貨公司，渠等
      間有竊盜之犯意聯絡及行為分擔足堪認定。綜上，本件事
      證明確，被告乙○○與甲○○2 人共同竊取告訴人七熹公
      司鳳山分公司所有之香水犯行堪以認定，自應依法論科。
三、按竊盜罪既遂與未遂之區別，應以所竊之物是否移入自己權
    力支配之下為標準。若已將他人財物移歸自己所持，即應成
    立竊盜既遂罪（最高法院17年上字第509 號判例意旨可資參
    照）。查被告等所竊之香水體積輕小，極易攜帶，有卷附之
    香水照片1 張可佐，被告甲○○將上開香水交由被告乙○○
    藏放在褲腰帶，足以掩人耳目而難為店家所悉，且未經結帳
    擅自帶離百貨公司，客觀上自已將該香水置於被告等權力支
    配之下，竊取行為即達既遂階段。核被告乙○○與甲○○上
    開所為，均係犯刑法第320 條第1 項之竊盜罪。渠等間有犯
    意聯絡及行為分擔，應依刑法第28條之規定，論以共同正犯
    。又被告乙○○前先後於85及91年間，因懲治盜匪條例等案
    件，經臺彎高雄地方法院以85年度訴字第742 號及91年度簡
    上字第46號各判處有期徒刑6 月、1 年4 月、7 年2 月及 6
    月，85年6 月24日入監執行，而於89年3 月24日因假釋出監
    ，假釋期間併付保護管束，嗣經撤銷假釋，旋於92年4 月17
    日入監執行殘刑，其中所犯竊盜及搶奪部分，復經減刑後，
    與前開所犯懲治盜匪條例部分合併定應執行有期徒刑8 年，
    於96年8 月31日縮刑期滿執行完畢，有臺灣高等法院被告前
    案紀錄表及刑事裁定各1 份在卷可按，其於受徒刑之執行完
    畢後，5 年以內故意再犯本件有期徒刑以上之罪，為累犯，
    應依刑法第47條第1 項之規定，加重其刑。爰審酌被告等 2
    人正值壯年，不思以正當合法方式獲取財物，竟聯手竊取告
    訴人販售之商品，損及告訴人之財產法益，而被告甲○○起
    意犯案，猶一再否認犯行，迄未賠償告訴人所受損害，犯後
    態度不佳，惟念及渠等所竊財物價值4,470 元，尚非重大，
    且被告乙○○於本院審理中坦認犯行，顯有悔意暨上開犯罪
    情節等一切情狀，分別量處如主文所示之刑及易科罰金之折
    算標準，以示懲儆。
據上論斷，應依刑事訴訟法第299條第1項前段，刑法第28條、第
320 條第1 項、第47條第1 項、第41條第1 項前段，刑法施行法
第1條之1，判決如主文。
本案經檢察官王兆琳到庭執行職務。
中    華    民    國    99    年    2    月     6     日
                  刑事第十三庭  法  官  許仁豪
以上正本證明與原本無異。
如不服本判決應於收受送達後10日內向本院提出上訴書狀，並應
敘述具體理由；如未敘述上訴理由者，應於上訴期間屆滿後20日
內向本院補提理由書（均須按他造當事人之人數附繕本）「切勿
逕送上級法院」。
中    華    民    國    99    年    2     月    6     日
                                書記官  王翌翔
附錄法條：刑法第320條。
中華民國刑法第320條
（普通竊盜罪、竊佔罪）
意圖為自己或第三人不法之所有，而竊取他人之動產者，為竊盜
罪，處5  年以下有期徒刑、拘役或 5 百元以下罰金。
意圖為自己或第三人不法之利益，而竊佔他人之不動產者，依前
項之規定處斷。
前二項之未遂犯罰之。

司法院資訊處製作；財團法人民間司法改革基金會備份。
